【裁判字號】    96,訴,3314
【裁判日期】    970416
【裁判案由】    損害賠償
【裁判全文】
臺灣臺中地方法院民事判決              96年度訴字第3314號
原      告  甲○○
                        4號7.
訴訟代理人  曾信嘉律師
複代理人    丙○○
被      告  乙○○
上列當事人間請求損害賠償事件，原告提起刑事附帶民事訴訟，
由本院刑事庭裁定移送前來（96年度交附民字第138 號），經於
民國97年4月2日言詞辯論終結，本院判決如下：
    主    文
被告應給付原告新臺幣57,084元，及自民國96年5月17 日起至清
償日止，按週年利率百分之5計算之利息。
原告其餘之訴駁回。
訴訟費用由被告負擔10分之1，餘由原告負擔。
本判決第一項原告勝訴部分得假執行，但被告如以新臺幣57,084
元為原告供擔保後，得免為假執行。
原告其餘假執行之聲請駁回。
    事實及理由
甲、原告方面：
  一、聲明：被告應給付原告新臺幣（下同）785,594 元，及自
      刑事附帶民事訴訟起訴狀繕本送達翌日（即民國96年5 月
      17日）起至清償日止，按週年利率百分之5 計算之利息，
      並願供擔保請准宣告假執行。
  二、陳述：
      （一）被告乙○○於民國95年8月18日上午7時56分許，駕
            駛車牌號碼MV-3293 號自用小客貨車，沿臺中縣清
            水鎮○○路北向南方向行駛，途經中社路52號前無
            號誌之交岔路口前時，本應注意車輛行駛時，駕駛
            人應注意車前狀況，隨時採取必要之安全措施，而
            依當時情形，又無不能注意之情事，竟疏於注意車
            前狀況，適同一時地，訴外人陳佑俞騎乘車牌號碼
            HUB-716 號重型機車搭載當時正服替代役之原告林
            士傑，自中社路52號巷道由東向西方向行駛，於該
            交岔路口，被告乙○○所駕駛上開自用小客貨車之
            車頭與訴外人陳佑俞所騎乘之上開機車右後側發生
            碰撞，機車倒地後，原告甲○○受有頭部外傷併腦
            震盪、臉部撕裂傷約六公分、右膝撕裂傷約十四公
            分等傷害。
      （二）原告因被告上開侵權行為，所受損害如下：
            １、醫療費用計為86,212元：內含童綜合醫院42,4
                65元、唐克鑌中醫26,760元、李復健科 1,000
                、林靜芸整型外科5,450元、永康診所150 元、
                頂好牙醫120元、台大醫院837元、國泰醫院2,
                870元、長庚醫院6,460元。
            ２、增加生活需要：醫療用品5,842元。
            ３、精神慰藉金：693,540元。
            爰依侵權行為損害賠償之規定，訴請被告賠償。
      （三）原告臉部因上開車禍留有疤痕，計畫日後要進行後
            續治療，此部分所增加的費用保留請求。
  三、證據：提出交通事故當事人登記聯單、交通事故照片、童
      綜合醫院診斷書、道路交通事故現場圖、童綜合醫院醫療
      費用明細表、唐克鑌中醫診所、清水李復健科診所、林靜
      芸整型外科診所、永康診所、頂好牙醫診所收據、國立台
      灣大學醫學院附設醫院門診醫療費用收據、財團法人國泰
      綜合醫院醫療費用收據、財團法人長庚紀念醫院醫療費用
      收據、醫療器材費用發票等為證，並援用相關刑事案卷資
      料。
乙、被告方面：
  一、聲明：原告之訴駁回，如受不利判決，願供擔保，請准宣
      告免為假執行。
  二、陳述：對本件車禍發生的時間、地點及相關車輛關係，不
      爭執。但車禍發生之後，被告有陪原告到醫院就診，當時
      看不出原告有腦震盪，原告住院時係住單人房，價格昂貴
      ，另因擔心有腦出血之情形，所以才住院觀察。原告請求
      的費用過高，被告無力負擔，至於原告所提出的相關費用
      ，與本次的車禍是否有關？被告不清楚。另原告騎車時雖
      然有戴安全帽，但是跌倒後，安全帽就掉下來，被告懷疑
      原告安全帽沒有扣好。
丙、得心證之理由：
  一、程序方面：按訴狀送達後，原告不得將原訴變更或追加他
      訴。但擴張或減縮應受判決事項之聲明者，不在此限。民
      事訴訟法第255條第1項第3 款定有明文。查原告起訴聲明
      請求判被告賠償780,729 元，嗣於起訴狀送達被告後擴張
      醫療費用之請求，但同時減縮精神慰撫金請求金額，惟請
      求給付之總金額仍為780,729元，合先敘明。
  二、經查，被告乙○○於95年8月18日上午7時56分許，駕駛車
      牌號碼MV-3293 號自用小客貨車，沿臺中縣清水鎮○○路
      北向南方向行駛，途經中社路52號前無號誌之交岔路口，
      適同一時地，有訴外人陳佑俞騎乘車牌號碼HUB-716 號重
      型機車，搭載當時正服替代役之原告甲○○，自中社路52
      號巷道由東向西方向行駛，亦行經該交岔路口。被告乙○
      ○本應注意車輛行駛時，駕駛人應注意車前狀況，隨時採
      取必要之安全措施，而依當時情形，又無不能注意之情事
      ，竟疏於注意車前狀況；另訴外人陳佑俞騎乘車牌號碼HU
      B-716 號重型機車，本亦應注意車前狀況，隨時採取必要
      之安全措施，另應注意在交岔路口，左方車應停讓右方車
      先行，而依當時情形，又無不能注意之情事，惟於通過上
      開路口時，亦疏未注意車前狀況，且未暫停讓行駛於右方
      之被告乙○○所駕駛之上開自用小客貨車先行。因雙方上
      述疏失，致避煞不及，被告乙○○所駕駛之上開自用小客
      貨車車頭與訴外人陳佑俞所騎乘之上開機車右後側發生碰
      撞，訴外人陳佑俞所騎乘之機車因而倒地，坐於機車後座
      之原告甲○○因而受有頭部外傷併腦震盪、臉部撕裂傷約
      六公分、右膝撕裂傷約十四公分傷害。原告甲○○乃對被
      告乙○○提出刑事告訴，經臺灣臺中地方法院檢察署檢察
      官偵查後向本院聲請簡易判決處刑，經本院96年度交易字
      第221號改分96年度交簡字第77 號刑事判決被告過失傷害
      有罪確定在案等情，除據原告陳述在卷外，核與本院依職
      權所調閱本院96年度交易字第221 號刑事案件卷證內容相
      符，並有96年度交簡字第77號刑事判決可參。足認原告上
      開主張為真實。
  三、按因故意或過失不法侵害他人之權利者，應負損害賠償責
      任；不法侵害他人之身體或健康者，對於被害人因此喪失
      或減少勞動能力或增加生活上之需要時，應負損害賠償責
      任；不法侵害他人之身體、健康者，被害人雖非財產上之
      損害，亦得請求賠償相當之金額，民法第184條第1項前段
      、第193條第1項及第195條第1項分別定有明文。查被告上
      開過失傷害行為，與原告所受損害之間，有相當因果關係
      存在，則就原告所受損害結果，自應負侵權行為之賠償責
      任。爰就原告所請求賠償之各項損害項目，分述如下：
      （一）醫療費用部分：原告主張截至目前為止支出醫療費
            用86,212元（內含童綜合醫院42,465元、唐克鑌中
            醫26,760元、李復健科1,000 元、林靜芸整型外科
            5,450元、永康診所150元、頂好牙醫120 元、台大
            醫院837元、國泰醫院2,870元、長庚醫院6,460 元
            ）。
            １、依前述原告所受頭部外傷併腦震盪、臉部撕裂
                傷約六公分、右膝撕裂傷約十四公分等傷害及
                本院所查調之相關醫院病歷及費用明細內容觀
                之，其中童綜合醫院（42,465元）、唐克鑌中
                醫（26,760元）、林靜芸整型外科（5,450 元
                ）、台大醫院（837元）、國泰醫院（2,870元
                ）及長庚醫院（6,460 元）之醫療費用支出，
                與原告所受傷害部位相關，原告此部分84,842
                元之請求，核屬有據。
            ２、原告所另請求清水李復健科（1,000 元）、永
                康診所（150元）、頂好牙醫（120元）之醫療
                費用支出部分：查原告係於95年7月19 日即至
                清水李復健科就診，診斷結果為「肩部粘連囊
                炎」，其後歷次就診之診斷結果亦均為「肩部
                粘連囊炎」，而系爭車禍乃發生於95年8月 18
                日，足見原告在清水李復健科乃係治療其在車
                禍發生前原有之「肩部粘連囊炎」病症，與系
                爭車禍所致傷害無關。另永康診所（150元 ）
                及頂好牙醫（120元 ）之醫療費用支出，未據
                原告提出與系爭車禍所致傷害相關之證明，故
                原告所為李復健科（1,000元）、永康診所（
                150元）、頂好牙醫（120元）之醫療費用支出
                請求，核非有據。
      （二）增加生活支出（醫療復健材料）費用部分：查原告
            主張其因系爭車禍而支出醫療用品費用5,842 元一
            節，固有收據及發票為證，惟其中編號PR00000000
            號發票與PR00000000號發票405 元，係屬連號之單
            筆支出，原告重複列計，應予扣除。故原告此部分
            主張，就其中之5,437元部分，乃屬有據。
      （三）精神慰藉金693,540 元部分：原告因被告所為之侵
            權行為，致受有頭部外傷併腦震盪、臉部撕裂傷約
            六公分、右膝撕裂傷約十四公分傷害等傷害，並留
            有疤痕一節，有相關診斷證明書及病歷資料附卷可
            參，原告因被告所為傷害行為致受精神上之痛苦，
            自可認定。本院參酌兩造之年齡各為43歲及28歲，
            工作狀況各為被告為總機人員、原告原服替代役現
            任職外商銀行，被告教育程度為國小畢業、原告為
            碩士，被告月收入約二萬元，有自有房屋目前無業
            ，及事故發生過程與原告所受傷害程度等一切情狀
            ，認原告因被告傷害行為所得請求賠償之精神慰撫
            金以10萬元為適當，逾此部分所為主張，則嫌過高
            。
      （四）基上，原告因系爭車禍所受之損害為醫療費用84,8
            42元、增加生活支出5,437元及精神慰藉金100,000
            元，計為190,279元。
      （五）末按，損害之發生或擴大，被害人與有過失者，法
            院得減輕賠償金額，或免除之。前項規定，於被害
            人之代理人或使用人與有過失者，準用之。民法第
            217 條定有明文。而駕駛機車有過失致坐於後座之
            人被他人駕車撞傷者，後座之人係藉駕駛人載送而
            擴大其活動範圍，駕駛人駕駛機車，應認係後座之
            人之使用人。再按，車輛行駛時，駕駛人應注意車
            前狀況，並隨時採取必要之安全措施，且行經無號
            誌之交岔路口，左方車應停讓右方車先行。本件被
            告疏未注意車前狀況；另訴外人陳佑俞騎乘機車，
            亦應注意車前狀況，隨時採取必要之安全措施，另
            應注意在交岔路口，左方車應停讓右方車先行，而
            依當時情形，又無不能注意之情事，訴外人陳佑俞
            通過上開路口時，疏未注意車前狀況，亦未暫停讓
            行駛於右方之被告乙○○所駕駛之上開自用小客貨
            車先行，因上述疏失，致避煞不及發生車禍，已如
            前述。是原告就其使用人即訴外人陳佑俞之過失行
            為，於損害之發生或擴大與有過失準用之。至被告
            所另抗辯原告騎車時雖然有戴安全帽，但安全帽沒
            有扣好一節，並無任何事證可資認定，尚非有據。
            本院審酌本件肇事情節及臺灣省臺中縣區車輛行車
            事故鑑定委員會（臺中縣區960160號）鑑定結果：
            「（一）陳佑俞有違反道路交通安全規則第九十四
            條第三項前後段、第一百零二條第一項第二款等規
            定。（二）乙○○有違反道路交通安全規則第九十
            四條第三項前後段等規定。」、「一、陳佑俞駕駛
            HUB-716 普通重型機車行經無號誌交岔路口未注意
            車前狀況，左方車未停讓右方車先行，為肇事主因
            。二、乙○○駕駛MV-3293 自用小客貨車行經無號
            誌交岔路口未注意車前狀況，為肇事次因。」等情
            ，認被告應負30% 之過失責任，原告應就其使用人
            即訴外人陳佑俞之過失行為則負70% 之責任。經按
            過失比例減輕後，原告所得請求之金額應減為57,0
            84元（190,279元×0.3＝57083.7 ，元以下四捨五
            入）。
  四、綜上所述，原告本於侵權行為之規定，訴請被告賠償785,
      594元，及自刑事附帶民事訴訟起訴狀繕本送達翌日（即9
      6年5月17日）起至清償日止，按週年利率百分之5 計算之
      利息，就其中之57,084元，及自96年5月17 日（即刑事附
      帶民事訴訟起訴狀繕本送達被告之翌日）起至清償日止，
      按週年利率百分之5 計算之利息範圍內，為有理由，予以
      准許；逾此部分所為請求，則屬無據，應予駁回。
  五、本件原告勝訴部分，所命被告給付之金額未逾新臺幣50萬
      元，應依職權宣告得為假執行；另被告陳明願供擔保，聲
      請宣告免為假執行，核無不合，爰酌定相當之擔保金額宣
      告之；至原告敗訴部分，其假執行之聲請，因訴之駁回而
      失所附麗，則予駁回。
丁、本件事證已臻明確，兩造其餘攻擊防禦方法與舉證，核與判
    決結果無影響，爰不逐一論述，附此敘明。
戊、據上論結，本件原告之訴為一部有理由，一部無理由，依民
    事訴訟法第79條、第389條、第392條，判決如主文。
中    華    民    國    97    年    4    月    16     日
                  民事第二庭    法  官  林宗成
正本係照原本作成。
如對本判決上訴，須於判決送達後20日內向本院提出上訴狀。
中    華    民    國    97    年    4     月    16    日
                                書記官  鄭晉發


司法院資訊處製作；財團法人民間司法改革基金會備份。
